【裁判字號】    94,上訴,2676
【裁判日期】    950127
【裁判案由】    強盜
【裁判全文】
臺灣高等法院刑事判決                94年度上訴字第2676號
上  訴  人
即  被  告  乙○○
                    （現於台灣台北監獄台北分監執行中）
選任辯護人  林詮勝律師
上列上訴人因強盜案件，不服臺灣板橋地方法院93年度訴字第22
39號，中華民國94年7月5日第一審判決（起訴案號：臺灣板橋地
方法院檢察署93年度偵字第17557號），提起上訴 ，本院判決如
下：
    主  文
上訴駁回。
    事  實
一、乙○○意圖為自己不法之所有，於民國九十三年十一月二日
    凌晨四時十五分許，持客觀上足以傷害人之身體堪為凶器之
    老虎鉗一支、十字起子一支，手戴工作用手套一副，並準備
    放置贓物    用之背包一個及其所有供照明之鋼筆型手電筒
    一支，從臺北  縣中和市○○路二０八號後方建築物的冷氣
    窗口處，踰越進入該棟建築物內，再攀爬同上路段二０八號
    與二０六號間相鄰之圍牆，踰越進入黃淑貞及甲○○母子所
    居住位在上址二０六號之住宅內，潛入該址後棟房屋二樓，
    竊取屋內之玉山銀行金融卡二張、世華銀行金融卡三張、郵
    局金融卡一張、打火機一個、股票交割證二張、馬來西亞電
    話卡二張、三商寶船貴賓卡一張 、BOSCH電動工具會員證一
    張、零錢袋三個、新台幣（下同）五十元硬幣六個、十元硬
    幣五十九個、五元硬幣十九個、一元硬幣二百五十五個、一
    元舊版硬幣二個、十元紀念幣六個、五角舊硬幣一個、紀念
    項鍊一條、中油五十元加油卷七張、中油二十五元加油券二
    十八張、外幣三十五枚、金色打火機一個、心型指甲刀一個
    、象牙質印章一個、魚型玉墬子一個得手後，放置在背包內
    ，其正從該址二樓下樓至樓梯間之際，適與在一樓之屋主甲
    ○○正面相遇，甲○○因而發現蔡旭峰侵入住宅竊行，蔡旭
    峰見狀為求防護贓物、脫免逮捕，一面佯以下跪向甲○○求
    饒，一面趁甲○○不注意之際，欲逃離現場，惟遭甲○○制
    止，詎乙○○仍企圖逃跑，而當場隨手拾起在該屋內地上相
    疊之三角鐵條二支，欲施強暴毆打甲○○，惟被甲○○抵擋
    開來，三角鐵條掉落在地後，乙○○繼續與甲○○拉扯扭打
    ，並伺機拾起地上之磚頭欲作勢攻擊甲○○未果，二人從該
    址後棟一樓屋內一路拉扯跌撞至該址前後棟房屋間之中庭處
    ，致該址後棟一樓門上玻璃窗因二人扭打碰撞而有多處破裂
    損壞，甲○○亦因而受有頭部外傷併皮下血腫（2×2公分）
    、兩手多處擦傷及挫傷之傷害（毀損物品及傷害部分，均未
    據告訴）。嗣黃淑貞聽聞甲○○呼救聲，而從該址前棟屋內
    跑至中庭察看，見狀後立即報警處理，經警至上址當場逮捕
    正與甲○○拉扯中之乙○○，並扣得上開老虎鉗一支、十字
    起子一支、手套一副、背包一個、鋼筆型手電筒一支、三角
    鐵條二支、磚頭一塊（其中三角鐵及磚頭部分，業已發還予
    甲○○），及自上開背包內起獲前揭贓物。
二、案經臺北縣政府警察局中和分局報告臺灣板橋地方法院檢察
    署檢察官偵查起訴。
    理  由
壹、公訴人認定犯罪事實所舉出證明方法之證據能力：
一、供述證據部分：按被告以外之人於審判外之言詞或書面陳述
    ，除法律有規定者外，不得作為證據；而於偵查中向檢察官
    所為之陳述，除顯有不可信之情況者外，得為證據；又於司
    法警察調查中所為之陳述，與審判中不符時，其先前之陳述
    具有較可信之特別情況，且為證明犯罪事實存否所必要者，
    得為證據；被告以外之人於審判外之陳述，而經當事人於審
    判程序同意作為證據，法院審酌該言詞陳述或書面陳述作成
    時之情況，認為適當者，亦得為證據。當事人、代理人或辯
    護人於法院調查證據時，知有審判外之陳述不得為證據之情
    形，而未於言詞辯論終結前聲明異議者，視為有前項之同意
    ，刑事訴訟法第一百五十九條第一項、第一百五十九條之一
    第二項、第一百五十九條之二、第一百五十九條之五分別定
    有明文。經查證人即被害人甲○○、黃淑貞於警詢時所為之
    陳述，係屬審判外之陳述，因與其於本院審判中具結後經詰
    問所為之陳述並無不符，則其先前之陳述已非為證明犯罪事
    實存否所必要，而被告辯護人亦表示不同意作為證據，故依
    法不得作為證據；至於渠等二人於偵訊中所為證述，係經具
    結後向檢察官所為之陳述，且與渠等於本院審理時之證述相
    符，並無顯不可信之情況，依法得作為證據，合先敘明。
二、非供述證據部分：1.卷附三角鐵條暨磚頭照片一張，係到場
    處理警員在現場查獲之三角鐵條二支與磚頭碎塊一塊後，帶
    回警局所拍攝，並在三角鐵及磚頭上黏貼紙張後由被告簽名
    確認後，因警員認為該等物品係被害人甲○○所有，即由被
    害人具贓物認領保管單後領回保管等情，業據證人黃柏蒼警
    員證述明確在卷，並有臺北縣政府警察局中和分局九十四年
    一月二十八日北縣警中刑字第940003785 號函附由警員黃柏
    蒼、吳政緯於九十四年一月二十七日出具之報告書一紙在卷
    可考（見原審卷第八八、八九頁），則該採證照片係警員職
    務上製作以表示當時確有查獲上開物品之紀錄文書，依刑事
    訴訟法第一百五十九條之四第一款規定，得為證據。2.臺北
    縣政府警察局搜索扣押筆錄、扣押物品目錄表各一份、台北
    縣政府警察局勤務指揮中心受理各類案件紀錄單，亦均為該
    警察局警員於職務上製作之紀錄文書，依上開同法條款規定
    ，得為證據。3.中山綜合醫院出具之被害人所受傷害之診斷
    證明書，係該醫院醫師從事業務所製作之證明文書，依同法
    第一百五十九條之四第二款規定，亦得為證據。4.扣案之老
    虎鉗一支、十字起子一支、黑色背包一個、及手套一副，均
    為當場搜索扣案之物，並經加封緘由扣押機關蓋印其上，且
    有製作扣押收據詳記扣押物之名目，有搜索扣押筆錄、贓證
    物品清單、照片各一份存卷可稽，依刑事訴訟法第四百十六
    條第二項規定之反面解釋，得作為本案之證據。5.至於起訴
    書證據清單欄所載之扣案三角鐵條二支及磚頭一塊，實際上
    並未扣案，有卷附扣押物品目錄表可按；而由被害人於本院
    準備程序中當庭提出之三角鐵條二支及磚頭一塊，其上雖均
    有「乙○○」署名及指印，且被害人甲○○證稱該等物品即
    係當場由警員查獲後發還之所有物等語，惟查，該等物品並
    未經執勤員警依執行扣押之程序規定，加封緘由扣押機關蓋
    印其上，亦未製作扣押收據詳記扣押物之名目，則該等物品
    是否與當時查獲之物品相同，即非無疑義，應不得作為本案
    之證據，合先敘明。
貳、認定事實之理由及證據：
一、訊據上訴人即被告乙○○固供承其有於前揭時間，踰越上址
    二０六號與二０六號間相鄰之牆垣後，進入上址二０六號房
    屋後棟屋內，並持其所有之鋼筆型手電筒以供照明，在該屋
    內拿取前揭物品  置放入背在其身上的背包內等情屬實，惟
    矢口否認有上揭竊盜及對被害人甲○○實施強暴以脫免逮捕
    之犯行，並辯稱：據伊瞭解上址二０八號、二０六號等處所
    ，自921地震後，或因房屋老舊或受損 ，並無人居住，其中
    有些物品係遭人遺棄，伊基於上開認知而進入該處所撿拾癈
    棄物品，並非明知係有人居住而故意侵入該處所著手行竊，
    迄至在上址二０六號後棟房屋與被害人相遇，始知該處有人
    居住；而扣案之老虎鉗及十字起子係伊在現場撿拾的，並非
    伊自外攜帶入內；又伊並無為防護贓物或脫免逮捕而對被害
    人施以強暴、脅迫之意思，伊遇見被害人時有向其表明來意
    ，而當被害人表明其為屋主時，伊立即向被害人賠不是，表
    示伊並不知係有人所有之處所，且數度向被害人下跪求情，
    被害人要求下跪便可原諒伊，伊將所撿拾之物品返還被害人
    ，惟被害人不同意伊賠罪方式，要牽制伊讓員警到場扭送法
    辦，且限制伊之行動，掐住伊之衣領，將伊壓制於地，伊要
    求放鬆，被害人卻掐住伊更緊，伊已無法呼吸而為求自保才
    開始掙脫抵抗，並沒有為了脫免逮捕，而拿石塊鐵條等物攻
    擊被害人云云。經查：
  (一)上揭事實，業據被害人、黃淑貞於檢察官偵查及原審審理時
    具結後證述綦詳，復有證人即到場處理警員黃柏蒼、高誠澤
    於原審審理時證述明確，並有台北縣政府警察局勤務指揮中
    心受理各類案件紀錄單（見本院卷第四七頁）、搜索扣押筆
    錄一份（見偵字卷第一九頁）、扣押物品目錄表三紙（見偵
    字卷第二０至二二頁）、贓物認領保管單二紙（見偵字卷第
    二六至二七頁）、起獲之贓物品照片五幀（見偵字卷第二九
    至三一頁、四七頁）、查獲被告攜帶之鋼筆型手電筒、黑色
    背包、手套、老虎鉗及十字起子等物照片三幀（見偵字卷第
    三二頁、四八至四九頁）、現場查獲之三角鐵條暨磚頭照片
    一幀（見偵字卷第三三頁）、原審勘驗筆錄一份暨履勘現場
    現況照片一二幀（見原審卷第一一五至一一八頁），及中山
    綜合醫院出具之診斷證明書一紙存卷可稽（見偵字卷第三五
    頁），以及上開老虎鉗一支、十字起子一支、手套一副、黑
    色背包一個、鋼筆型手電筒一支扣案可資佐證（見偵字卷第
    四０至四一頁）。
  (二)被告雖辯稱：伊因誤認為上開處所是無人居住的空屋，而於
    凌晨四時許進入該處所沿路撿拾癈棄物品云云。然被告於原
    審審理時已坦白承稱：伊係先走到臺北縣中和市○○路二０
    八號後方建物，見該房屋大門是關著的，而從冷氣窗口處攀
    爬鑽入該棟房屋內，再從二０八號與二０六號間的牆垣踰越
    進入被害人所居住之上開二０六號房屋前後棟中間之庭園，
    而後進入二０六號後棟二樓等情（詳原審卷第一九二至一九
    三頁）；復經原審於九十四年三月三日至現場實地履勘結果
    ，發現從被告所指其先侵入的上開二０八號後方建築物之外
    觀觀察，並未有何受地震災害影響導致毀壞傾倒或受損之跡
    象，且該建築物安裝有門窗等安全設備，正門並加裝有鐵門
    ，已足以防止閒雜人等侵入屋內，客觀上實無使人誤認為係
    遭廢棄空屋之情狀；且被告所攀爬的冷氣窗口係位在與加油
    站緊臨且無法供人自由進出行走的狹窄巷弄內（詳如原審卷
    第一一六頁之現場履勘照片所示），若欲至該冷氣窗口所在
    處，則需先委身進入狹巷始能得抵達，而且臺北縣中和市○
    ○路二０八號與二０六號二址間係隔有一道牆垣等情，此有
    原審勘驗筆錄一份暨履勘現場現況照片十二幀（見原審卷第
    一一五至一一八頁）、及被害人所提出之建物平面圖一紙（
    見偵字第七七頁）存卷可稽。據上可知，被害人之住宅與上
    址二０八號後方房屋係有所區隔並未相通，被告尚且需依前
    開路徑翻越圍牆後始得進入被害人房屋內取得上開物品，此
    與一般拾荒者進入無人管領的廢棄空屋撿拾他人廢棄物品之
    行徑明顯有異。復觀諸被告為警查獲其在被害人屋內所拿取
    的物品，除了有幣值不同的硬幣外，還包括玉山銀行信用卡
    二張、世華銀行金融卡三張、及郵局金融卡一張等物，則被
    告當時既自行攜帶鋼筆型手電筒以供夜間照明，衡情其自可
    從上開物品之性質及被擺放的場所予以綜合判斷而辨別出該
    等物品並非廢棄物品甚明。是被告此部分辯詞，顯與常情相
    違悖，應係臨訟卸責之飾詞，無足採信。
  (三)被害人於原審證稱：扣案之黑色背包、手套、老虎鉗及十字
    起子均非伊所有等情屬實（詳原審卷第一五七至一五八頁）
    ，衡情倘該老虎鉗及十字起子等物係被害人所有，其應無予
    以否認並拒絕領回失物之理；參以被告於原審聲請羈押案件
    訊問時曾自承：扣案之老虎鉗、十字起子、手套、手電筒等
    物均係伊所有，帶至現場供竊盜使用之物，並非屋內撿到等
    語（詳原審九十三年度聲羈字第五六六號卷第六頁）；而被
    告雖於原審審理時改口聲稱：扣案之老虎鉗及十字起子是伊
    在從冷氣窗口進入的廢棄空屋裡面拾到後放入背包內，再背
    該背包進入被害人住處，並非伊事先準備攜帶入內云云。然
    依據被害人上開證述及被告之供述情節，已足資證明扣案之
    老虎鉗及十字起子確實並非被害人屋內所有之物乙節。而扣
    案之老虎鉗及十字起子，既係由被告自被害人房屋外之他處
    取得，再攜帶至被害人所居住的房屋內，則縱使該等物品確
    非被告所有，僅係其自他處撿拾放入背包內，亦無礙於認定
    被告確有攜帶上開具有危險性足以傷害人之身體的老虎鉗及
    十字起子在其身上而侵入被害人住宅行竊之事實。
  (四)參酌被害人於偵查中證述：伊於一樓上二樓處發現被告，被
    告問伊是誰，伊回答是屋主，伊為阻止被告逃跑有抓住被告
    ，然後被告與伊發生推擠，又說了一些請伊原諒他的話，趁
    伊不注意時被告拿鐵條打伊，此時伊下定決心要抓住被告，
    就跟被告扭打拉扯，一直從屋內打到屋外等語（詳偵字卷第
    五八頁），復於原審證稱：伊於九十三年十一月二日上午四
    時四十分許，在家上完廁所後看見被告，被告看到伊時，還
    先開口問伊是誰，伊對被告稱「我是屋主，你居然還問我是
    誰？」，被告則表示要將東西還給伊，向伊求情，要伊當做
    沒發生過事情讓他離開否則要對伊不利，伊表示不可能同意
    讓他離開，而曾經試圖呼叫伊母親報警，但遭被告極力阻止
    ，因此發生嚴重肢體扭打。被告有多次持伊家中器物來攻擊
    伊，被告有拿起地上的三角鐵棍要作勢攻擊，為伊所制止並
    順勢往前衝，鐵棍即掉在地上，伊抓住被告衣領，被告又拿
    磚頭攻擊伊，經伊閃躲，磚頭因而掉落，伊與被告發生嚴重
    肢體扭打，屋內打鬥到屋外，為伊母親發現而報警處理，警
    員到場時才制伏被告等情綦詳（詳原審卷第一四九頁）。再
    證人黃淑貞於偵查中證稱：當時伊見到被告抓住伊兒子要撞
    牆壁，伊兒子死命抓住被告，並要伊去報案等語（詳偵字卷
    第五八頁），復於原審證稱：伊聽到伊兒子在叫伊，就趕緊
    過去，看見被告與甲○○二人已經打到門外了，伊看到被告
    一直推甲○○撞牆，企圖把伊兒子推到池塘，甲○○要伊趕
    緊報警等語（詳原審卷第一六０頁）。又證人黃柏蒼警員於
    原審證述：我與吳政緯警員經過勤務中心通知後隨即到達現
    場，後來高誠澤警員才趕來現場協辦，當時是被害人的母親
    黃淑貞來應門，她帶我們到打鬥的現場，我到場目擊現場被
    害人與被告互相抓著對方的衣服，且二個人都半臥在中間庭
    園地上，並且看見手套掉落在該處地上。之後我問被害人，
    被告如何進入，有無帶東西到現場，被害人回答說被告帶一
    個黑色的包包，且用三角鐵條打他；被害人在一開始就對我
    說被告打他，且有出示他頭上的傷口給我看，後來被害人就
    帶我到二０六號後棟的一樓，告訴我被告與他毆打的過程，
    向我指出被告持何物毆打他，及指出被告持三角鐵條及磚頭
    所在位置，當時扣案的二支鐵條是散落在地面，與屋內其他
    疊在一起的鐵條位置不同，可以看得出有被人動用過，並有
    看見磚頭碎掉成碎塊散落在牆邊，我只拿其中比較大的一塊
    磚頭扣案，依當時磚頭散落的情形，不像是被踩碎的而像是
    被丟擊過的，我有將現場查扣的三角鐵條及磚塊帶回警局並
    有拍照，並有提示給被告看，詢問被告是否有持鐵條及磚頭
    打被害人，扣案物上還有被告簽名及指印等情甚詳（詳原審
    卷第九六至一０二頁）；且證人黃柏蒼警員於九十三年三月
    三日於原審至現場履勘時，亦當場具體指出其接獲報案後到
    達現場所見當時被告與被害人所在位置，以及發現鐵條及磚
    頭所在位置無誤（詳原審卷第一一五頁）。此外，並有上揭
    由警員所拍攝之當場扣案鐵條及磚頭照片一紙、由被害人具
    領上開三角鐵條、磚頭之贓物認領保管單一紙、並有原審勘
    驗筆錄及勘驗現場照片在卷可佐。據上各節可知，在警員到
    場時，被害人與被告尚處於相互拉扯扭打之狀態，迄至警員
    到場壓制被告後，被害人旋即向警員陳述其係如何遭被告持
    鐵條及磚頭攻擊之過程，再帶同警員去找鐵條及磚頭，並予
    以查獲，則衡情，被害人在警員到場後已不可能有時間故弄
    玄虛到該房屋後棟現場去擺放鐵條及磚頭藉以佈置構陷被告
    之場景；兼酌以被害人確係受有頭部外傷併皮下血腫（2×2
    公分）、兩手多處擦傷及挫傷之傷害，此有上開中山綜合醫
    院於九十三年十一月二日出具之診斷證明書一紙在卷可考，
    而被害人所受上開傷害，核與其前揭所述因與被告拉扯跌撞
    成傷之情節相吻合。綜上，足徵被害人前揭所述情節並非虛
    構，應堪採信為真實。被告雖另以：伊因遭被害人限制行動
    ，掐住伊之衣領，將伊壓制於地，伊要求放鬆，被害人卻掐
    得更緊，伊因已無法呼吸而為求自保才抵抗云云置辯。惟倘
    被害人有掐住被告之衣領以致其無法呼吸，衡情，其頸部應
    會受有被緊勒的紅腫傷痕，然觀諸卷附中山綜合醫院於九十
    三年十一月二日就被告所受傷害出具之診斷證明書記載（見
    偵字卷第三四頁），並未敘及被告之頸部有何被掐住之傷痕
    。是被告前開所辯，與事證不符，要屬畏罪卸責之詞，要難
    採信。
  (五)被告之辯護人於原審辯護稱：1.被害人於警詢時陳稱：「被
    告看到我之後竟開口問我是誰，我反問他你在我家還問我是
    誰，他便急忙地想離開，我就立刻抓住他衣領，此時他就和
    我發生拉扯，我告訴他大家好好講還有得商量，於是他便與
    我虛與委蛇向我求情」；於檢察官偵訊時稱：被告問我說你
    是誰，我說我是屋主，我阻止他逃跑有抓住他，然後他跟我
    發生推擠，又說一些請我原諒他的話，趁我不注意時拿鐵條
    打我」；惟於鈞院九十四年五月十七日審理時卻證稱：「（
    辯護人問：受傷經過情形？）被告這時候對我說他主要的意
    思東西還給我，並且讓他離開，這件事情就當作沒有發生過
    。我明白對他表示這是不可能的。被告這時候說我不讓他離
    開他就對我不利」、「（辯護人問：有無拉扯他的衣服？何
    時？）有，被告第一次以鐵條攻擊我之後，我才抓住他」，
    則被害人對其與被告遭遇後之間對話內容為何？何時拉扯被
    告衣領？其前後證述不一，有加油添醋之嫌，其證言之信用
    性明顯不足。2.被害人於鈞院審理時係陳稱：「（辯護人問
    ：為何後來三角鐵會在地上？）被告攻擊我的時候我制止他
    ，所以三角鐵掉落在地上。（辯護人問：如何制止他？）當
    時我還沒抓住被告的衣領，他拿起地上三角鐵的時候我就注
    意到，所以我順勢往前衝，造成被告因為站立不穩而三角鐵
    掉落」等語，惟於警詢卻稱：「他趁我分神時從我家地上拿
    起一支三角鐵條朝我頭部打過來企圖逃跑，我擋住鐵條，他
    又順勢把我往牆上摔」等語，則倘若被害人果真遭被告以三
    角鐵攻擊，何以其親身所遭遇情事會有前後不一之陳述？其
    證述顯然不實。3.辯護人以被害人於鈞院審理時係證述伊母
    親係在伊與被告扭打即將跨出門的時候在場，惟證人黃淑貞
    證述伊看見被告與伊兒子已打到門外。因而指摘被害人證述
    情節與事實不符云云。然衡諸常情，人並非攝影機或照相機
    ，原本無可能機械式精確無誤地重複過去的事實；且依一般
    人之社會生活經驗可知，任何人在陳述其過往經歷之突發事
    件時，往往受限於個人記憶、認知、理解、表達能力，以及
    因事發時間經過日久，以致其日後對同一事件之描述，並無
    法一字不漏鉅細靡遺地重複陳述，此乃事理所當然。而綜觀
    卷存被害人於警詢、偵查、原審之歷次證詞可知，其用字遣
    詞或有所不同，但證述內容前後並無何矛盾之處，且就被告
    確曾拾起在地上的鐵條欲作勢攻擊伊，惟被伊擋住，以致伊
    並未被鐵條打到乙節，前後證詞均一致。則尚不能僅因被害
    人於原審審理時受詰問後有進一步詳盡描敘其與被告間之對
    話內容及其如何遭被告持鐵條作勢攻擊及阻擋等細節，即妄
    自推論被害人所述係加油添醋；再究竟係被害人順勢向前衝
    ，抑或是被告順勢把被害人往牆上摔，亦祇是被害人對於其
    與被告相互拉扯時，二人各使力的方向為何，分別予以描述
    而已，實難以此認定被害人前後證述有何不一致之情形。又
    證人黃淑貞證述伊係於被告與被害人扭打即將跨出門的時候
    在場乙節，固與被害人證稱伊母親黃淑貞是在伊與被告二人
    扭打到門外時在場乙節略有出入，然證人黃淑貞證述其親見
    被告與被害人相互扭打至庭園之情節則與被害人證述情節完
    全一致，故渠等二人上開證述細節之歧異並不足以影響本院
    對於被告確有為脫免遭被害人逮捕而對被害人施以強暴行為
    等基本事實之認定。是被告於原審之辯護人前揭辯護意旨，
    無非僅係摭拾被害人有前後不符之片段，未斟酌證詞前後文
    義及全部證述意旨，以判斷事實之真偽，遽認證人之證述全
    部不可採信，係屬無據。
  (六)被告之辯護人於本院雖辯護稱依警員黃柏蒼、吳政偉於九十
    四年一月二十七日所具之報告，記載彼等於當日四時許，接
    受分局勤務中心通報中和路二０六號有竊嫌侵入住宅，乃即
    驅車前往該址查看等語，則告訴人發現被告之時間，似係被
    告進入之初，即已發覺而報警處理云云。惟被告於警詢中所
    供伊係於該日四時十五分許侵入上揭二０六號址一樓（詳偵
    字卷第五頁）；再被害人於原審證稱其係於該日凌晨四時四
    十多分的時候因上廁所而看到被告．．進而發生扭打（詳原
    審卷第一四九頁）；又證人黃淑貞上揭於原審證稱伊看見被
    告與甲○○二人已經打到門外了，伊看到被告一直推甲○○
    撞牆，企圖把伊兒子推到池塘，甲○○要伊趕緊報警等語（
    詳原審卷第一六０頁）；另上開台北縣政府警察局勤務指揮
    中心受理各類案件紀錄單載報案時間為該日凌晨五時四十二
    分（見本院卷第四七頁）。綜上，可見證人黃淑貞之報案時
    間，應以上開台北縣政府警察局勤務指揮中心受理各類案件
    紀錄單所載為準。蓋依被告所供其係於該日凌晨四時十五分
    許，始侵入上開二０六號址，而依被害人所述其係於該日四
    時四十多分始發現被告，且依證人黃淑貞所證其係看見被告
    與被害人在扭打，且因被害人叫其報警，其才報警等情，在
    在顯示被害人或證人黃淑貞均不可能於該日四時許已報警，
    而勤務中心亦不可能於該日四時許即通報中和路二０六號遭
    竊嫌侵入。準此足徵警員黃柏蒼、吳政偉於九十四年一月二
    十七日出具之報告所記載彼等於當日四時許，接受分局勤務
    中心通報中和路二０六號有竊嫌侵入住宅，該報告所謂四時
    許，應係誤載。
  (七)被告之辯護人另於原審聲請對被告及被害人進行測謊鑑驗，
    以佐證被告供述之真實性（詳原審卷第一二０頁、一六七頁
    ）。惟按測謊之鑑驗，係就受測人對相關事項之詢答，對應
    其神經、呼吸、心跳等反應而判斷，其鑑驗結果有時亦因受
    測人之生理、心理因素而受影響，測謊鑑驗之結果既會受到
    受測人之生理、心理因素而受影響，且人的行為、思想又無
    法量化，則測謊自不能如物理、化學試驗般獲得絕對之正確
    性，測謊之結果僅係對有可資信賴之積極或消極證據存在之
    情形下，作為補強證據證明力參考之用，而非可作為判斷事
    實之唯一及絕對之憑證。本案認定被告犯行之相關事證已臻
    明確，詳如前述，而測謊鑑驗，既非絕對正確，原審認自無
    需仰賴對被告及被害人進行測謊鑑驗以為補強證據。而縱使
    被告之測謊測試獲通過，亦無足遽引為推翻前揭諸多認定被
    告犯行之具體事證。是原審認並無對被告及被害人進行測謊
    鑑驗之必要，並無不合。
  (八)綜上各節所述，參互印證，足認本案被告於前揭時間，攜帶
    老虎鉗、十字起子、鋼筆型手電筒等物，踰越牆垣，侵入被
    害人之住宅後棟二樓內，竊取前開財物得手後，置放在其背
    在身上的背包，欲下樓之際，為被害人發現，被告即為防護
    贓物、脫免逮捕而對被害人施以強暴手段，與被害人扭打拉
    扯之事實，事證已甚明確，被告犯行堪以認定，自應依法論
    處。
二、按老虎鉗、十字起子在客觀上具有危險性，足以傷害人之身
    體，均為兇器之一種，被告意圖為自己不法之所有，攜帶上
    揭兇器，踰越牆垣，於夜間侵入被害人之住宅，竊取被害人
    之財物得手後，為脫免逮捕，而當場對被害人施以強暴之行
    為，係犯刑法第三百二十九條之強盜罪而有同法第三百二十
    一條第一項第一、二、三款之情形，應依刑法第三百三十條
    第一項之加重強盜罪論處。公訴意旨認被告所為係犯依刑法
    第三百二十九條之準強盜罪名，論以同法第三百二十八條第
    一項之強盜罪論處，容有未洽，惟起訴之社會基本事實同一
    ，且檢察官於原審到庭論告時已當庭變更起訴法條（詳原審
    卷第一九０頁），自毋庸變更檢察官所引起訴法條，附此陳
    明。原審經詳細調查，以被告罪證明確，適用上揭規定，並
    審酌被告品行智識程度、其犯罪之動機、目的、以攜帶兇器
    ，踰越牆垣，於夜間侵入住宅之手段竊取財物，並為脫免逮
    捕而對被害人施以強暴手段、對被害人居家安寧、財產上及
    身體上所生危害程度、所得利益非鉅、其犯罪後仍飾詞狡辯
    否認犯行，且並未與被害人達成和解以賠償被害人損失之態
    度等一切情狀，量處有期徒刑八年；併諭知扣案之鋼筆型手
    電筒一支，為被告所有供犯罪所用之物，已為被告陳明在卷
    （詳偵字卷第四四、四五頁），應依法宣告沒收之；復說明
    扣案之黑色背包一個及手套一副，為被告實施上開竊盜犯行
    時所用之物，而扣案之老虎鉗及十字起子，係被告為上開竊
    盜犯行所攜帶在身上之物品，惟被告於原審審理時否認該等
    物品為其所有，復無積極事證足以佐證為被告所有，又被告
    為脫免逮捕而對被害人施以強暴行為時所持之三角鐵條及磚
    頭，均係被告就地在被害人屋內拾得，為被害人所有之物，
    業據被害人陳明在卷（詳原審卷第九五頁），亦非被告所有
    之物品，故該等物品依法均無從併予宣告沒收。核原審認事
    用法，並無不合，量刑亦屬允當。
三、被告上訴否認強盜犯行，指摘原審判決不當，請求撤銷改判
    云云，為無理由，應予駁回。
據上論斷，應依刑事訴訟法第三百六十八條，判決如主文。
本案經檢察官林慶宗到庭執行職務。
中    華    民    國    95    年    1     月    27    日
                  刑事第十九庭  審判長法  官  林堭儀
                                      法  官  蔡明宏
                                      法  官  陳憲裕
以上正本證明與原本無異。
如不服本判決，應於收受送達後十日內向本院提出上訴書狀，其
未敘述上訴之理由者並得於提起上訴後十日內向本院補提理由書
（均須按他造當事人之人數附繕本）。
                                      書記官  劉育妃
中    華    民    國    95    年    2     月    6     日
附錄本案論罪科刑法條全文：
刑法第329條：
竊盜或搶奪，因防護贓物、脫免逮捕或湮滅罪證，而當場施以強
暴脅迫者，以強盜論。
刑法第330條；
犯強盜罪而有第321條第1項各款情形之一者，處七年以上有期徒
刑。
前項之未遂犯罰之。


司法院資訊處製作；財團法人民間司法改革基金會備份。
